臺灣臺北地方法院民事判決
111年度訴字第2513號
原      告  傅信發  
兼                      樓
訴訟代理人  傅信玉  

原      告  傅信寶  

被      告  林瑞崇  
上列當事人間返還借款事件，本院於民國111年11月23日言詞辯
論終結，判決如下：
    主      文
被告應給付原告新臺幣壹拾柒萬元，及自民國一一一年四月十九
日起至清償日止，按年息百分之五計算之利息。
訴訟費用由被告負擔。
本判決第一項得假執行。
    事實及理由
壹、程序方面
    按訴狀送達後，原告不得將原訴變更或追加他訴，但擴張或
    減縮應受判決事項之聲明者，不在此限，民事訴訟法第255
    條第1項第3款定有明文。查本件原告起訴時原聲明請求：「
    ㈠被告應給付原告新臺幣（下同）60萬元，及自起訴狀繕本
    送達翌日起至清償日止，按年息5％計算之利息。㈡原告願供
    擔保，請准宣告假執行。」(見卷第11頁)。嗣原告於民國11
    1年11月23日言詞辯論期日當庭以言詞變更聲明為：「㈠被告
    應給付原告17萬元，及自起訴狀繕本送達翌日起至清償日止
    ，按年息5％計算之利息。㈡原告願供擔保，請准宣告假執行
    。」(見卷第175頁)，核屬減縮應受判決事項之聲明，揆諸
    前開規定，應予准許。
貳、實體方面：
一、原告主張：被告於90年間起向原告之被繼承人即訴外人傅信
    福（業於107年10月6日過世，以下逕稱其名）借款80萬元，
    惟被告雖有陸續清償，仍餘17萬元未清償（下稱系爭未償借
    款）。被告前於另案臺灣臺北地方檢察署(下稱臺北地檢署)
    109年度偵字第11431號案件偵查時稱其不知悉傅信福已於10
    7年10月間過世，故於109年9月開偵查庭前每個月尚有按月
    清償1萬元，可證明系爭未償借款已屆清償期。至被告抗辯
    曾簽發與借款同額之本票共計12張云云，然原告從未看過被
    告所稱之本票，故被告辯稱自不足採。而本件原告分別為傅
    信福之兄、姊，均為傅信福之繼承人，繼受傅信福對被告之
    系爭未償借款債權，爰依消費借貸及繼承之法律關係，提起
    本件訴訟等語。並聲明：如變更後聲明所示。
二、被告則以：被告自90幾年間起開始有跟傅信福借錢，至105
    年時共借80萬元，嗣後被告已償還20萬元，還差60萬元，所
    以傅信福曾於105年間向臺北地檢署對被告提告詐欺。出庭
    時因傅信福要求被告每個月還錢，被告遂將其所有設於台北
    富邦商業銀行股份有限公司(下稱台北富邦銀行)帳戶的金融
    卡交給傅信福，被告則按時每月匯1萬元至上開帳戶，一直
    匯到109年9月，於接到臺北地檢署開庭通知被告為原告傅信
    玉提告訴外人陳素霞的開庭案件作證時，被告才知道傅信福
    過世。又被告曾簽發12張本票給傅信福擔保上開借款，並約
    定每還5萬就要還1張本票給被告。被告每月都有匯1萬，但
    被告從未跟傅信福要回任何本票，又前揭本票被告未留影本
    ，被告僅於該等本票簽名、寫金額、住址、蓋手印，未記載
    日期。故本件原告固係請求被告返還系爭未償借款，然原告
    亦應將上開本票返還被告等語置辯。爰答辯聲明：原告之訴
    駁回。
三、不爭執事項：
  ㈠原告傅信玉、傅信發、傅信寶為傅信福(業於107年10月6日過
    世) 之繼承人。
  ㈡被告於90年間起至105年間止曾向傅信福借款共計80萬元，經
    被告部分還款後，於105年間尚積欠60萬，再經被告陸續於
    每月匯款1萬元至被告所有設於台北富邦銀行復興分行帳號0
    00000000000帳戶內，並將該帳戶之提款卡交給傅信福使用
    之方式為清償，迄今僅餘系爭未償借款即17萬元即未清償。
四、本院之判斷：
  ㈠原告主張傅信福與被告間存有消費借貸契約關係，被告迄今
    仍未返還已屆清償期之系爭未償借款即17萬元，且原告因繼
    承法律關係取得系爭未償借款債權等情，為被告所自認，有
    本院111年7月19日言詞辯論筆錄可稽（見卷第102至103頁）
    ，並有原告提出之傅信福之除戶謄本、原告戶籍謄本、財政
    部臺北國稅局遺產稅免稅證明書、臺北地檢署109年度偵字
    第11431號訊問筆錄、臺北地檢署105年度偵字第15118號不
    起訴處分書等件附卷足憑（見卷第17至35頁），且有本院依
    職權調取臺北地檢署109年度偵字第11431號不起訴處分書網
    路列印本在卷可參(見卷第87至91頁)，自堪信原告上開主張
    為真實。又被告抗辯原告應返還前揭本票云云，業為原告否
    認在卷，則被告自應先舉證證明確有簽發與借款同額之12張
    本票存在，然被告僅空言主張而未提出任何證據以實其說，
    其抗辯自難憑採。
　㈡按借用人應於約定期限內，返還與借用物種類、品質、數量
    相同之物，未定返還期限者，借用人得隨時返還，貸與人亦
    得定1個月以上之相當期限，催告返還，民法第478條定有明
    文。又繼承人自繼承開始時，除本法另有規定外，承受被繼
    承人財產上之一切權利義務。繼承人有數人時，在分割遺產
    前，各繼承人對於遺產全部為公同共有，民法第1148條第1
    項前段、第1151條著有規定。繼承人因繼承而取得之遺產，
    於未受償或受侵害時，所生之返還請求權或損害賠償請求權
    ，乃公同共有債權，在分割遺產前，自僅得共同請求債務人
    給付（最高法院108年度台上字第1440號判決參照）。查系
    爭未償借款已屆清償，而被告尚積欠傅信福系爭未償借款未
    清償，業經本院認定如前。則系爭未償借款債權於傅信福死
    亡後，應由其繼承人即原告共同繼承。揆諸前揭規定，原告
    共同請求被告返還，即屬有據。
五、從而，原告依消費借貸及繼承之法律關係，請求被告給付系
    爭未償借款即17萬元，及自起訴狀繕本送達翌日即111年4月
    19日起至清償日止（按本件起訴狀繕本於111年4月18日送達
    被告，有送達證書在卷可參，見卷第65頁)，按年息5％計算
    之利息，為有理由，應予准許。又本判決所命給付未逾50萬
    元，爰依民事訴訟法第389條第1項第5款規定，應依職權宣
    告假執行。
六、本件事證已臻明確，兩造其餘攻擊防禦方法及證據，經審酌
    後與判決之結果不生影響，爰不一一論列。　　
七、訴訟費用負擔之依據：民事訴訟法第78條。
中　　華　　民　　國　　111 　年　　11　　月　　30　　日
                  民事第二庭    法　官　林禎瑩
以上正本係照原本作成。
如對本判決上訴，須於判決送達後20日內向本院提出上訴狀。如
委任律師提起上訴者，應一併繳納上訴審裁判費。
中　　華　　民　　國　　111 　年　　12　　月　　1 　　日
                                書記官  葉佳昕